【裁判字號】    88,交自,25
【裁判日期】    890525
【裁判案由】    過失傷害
【裁判全文】
臺灣臺南地方法院刑事判決                          八十八年度交自字第二五號
    自  訴  人  丙○○
    代  理  人  丁○○
    被      告  甲○○
    輔  佐  人  乙○○
    （被告配偶）
    選任辯護人  許雅芬
                鄭嘉慧律師
右列被告因過失傷害案件，經自訴人提起自訴，本院判決如左：
    主  文
甲○○無罪。
    理  由
一、自訴意旨略以：自訴人丙○○於民國（下同）八十八年六月十七日上午七時三十
    五分許，駕駛車牌號碼Ｃ九─九七三九號自小客車，沿台南市○○路南下內側車
    道自北向南往茄萣方向行駛，行至濱南路南濱高幹一三八號左前方安全島缺口之
    際，因受同向不明大客車向內側急切，為閃避而自缺口逆向侵作北上車道內側車
    道，進入北上車道後，即向左迴轉擬作順向往北行駛，迴轉中當車體與道路呈垂
    直之際，遭被告甲○○騎乘車牌號碼ＤＪＢ─八五六號機車（後載乙○○），沿
    濱南路北上車道由北向南（自訴狀誤載為由南向北）逆向高速駛來攔腰自左側車
    身前、後門中間撞擊，致自訴人受有胸部挫傷、肺挫傷、連枷胸、頭部外傷及蜘
    蛛膜下腔出血成傷之傷害。因認被告涉有刑法第二百八十四條第一項過失傷害罪
    行云云。
二、按犯罪事實應依證據認定之，無證據不得推定其犯罪事實。又不能證明被告犯罪
    ，或其行為不罰者，應諭知為無罪之判決。刑事訴訟法第一百五十四條、第三百
    零一條第一項分別定有明文。本件自訴人認被告涉有過失傷害罪行，無非係以自
    訴車輛侵入來車道後，隨即迴轉欲作順向行駛，當時自訴人車頭朝東、車尾朝西
    、左側車身朝北、右側車身朝南，而二車車損狀況，自訴人車輛左側車身板金凹
    陷，被告機車前輪撞毀等情，並據以推論：「顯見係被告車迎面撞上自訴人車左
    側車身，依二車位置，自係被告車自北方駛來，呈北向南方向行駛，在北上車道
    上 (由南向北)，要屬逆向行駛」云云。
三、第按，自訴人陳稱：「自訴人車輛侵入來車道後，隨即迴轉欲作順向行駛」、「
    被告車自北方駛來，呈北向南方向行駛，屬逆向行駛」，被告甲○○於警訊中則
    稱：「於八十八年六月十七日七時三十五分許，我騎乘ＤＪＢ─八五六號重機車
    ，後載我妻子乙○○，在濱南路上由南向北行駛，突遭丙○○車輛迎面撞及，之
    後就不醒人事」（詳八十八年八月十三日警訊筆錄），被告之妻乙○○於肇事當
    日警訊筆錄中則稱：「我乘坐由我先生甲○○駕駛ＤＪＢ─八五六號重機車，沿
    濱南路機車道南向北行駛，至肇事地點與自濱南路逆向駛來由丙○○所駕駛之自
    小客車發生肇事」（詳八十八年六月十七日警訊筆錄），依上車禍當事人對肇事
    情形所為陳述，本件二車碰撞之可能性一為：自訴人車輛原係由北向南方向行駛
    ，於侵入來車道即北上車道後，自訴人欲將車輛轉為順向即南向北方向行駛，於
    迴轉過程中，遭逆向即由北向南方向行駛之被告機車撞及自訴人車輛左側車身；
    可能性二為：自訴人車輛侵入北上車道後，因車速過快已偏至北上車道之機車道
    ，自訴人欲將車輛駛回快車道上時，左側車身迎面撞上由南向北順向行駛於機車
    道上被告之機車。
四、經查，自訴人之車輛原係由北向南方向行駛，因故由安全島缺口駛入對向車道，
    此為自訴人所不爭執，其雖稱侵入來車道後隨即迴轉欲順向行駛遭被告機車逆向
    撞及，即上述可能性一，惟依卷附肇事後員警所制作道路交通事故調查報告表所
    示，自訴人車輛於肇事後已移動位置，駛至離濱南路路邊七點二公尺處，反之被
    告之機車於肇事後則保持於現場，自訴人係駕駛自小客車，被告則為機車，依重
    量及動能，自訴人均高於被告，如自訴人於迴轉中遭被告撞及，則自訴人之車頭
    應已轉為南向北方向，並於行進中為被告撞擊，以自訴人車輛之重量、動能、行
    進方向及物理慣性，暨自訴人警訊中所稱「車禍後即不省人事」，則車禍後自訴
    人之車輛應停置於肇事地點之北方，然依道路交通事故調查報告表顯示，自訴人
    車輛卻停於肇事地點之南方，是其所為陳述顯與事實不符。另被告機車肇事後保
    持於現場，有道路交通事故調查報告表在卷可稽，被告如係由北向南逆向而行，
    且係行進中肇事，則依物理慣性及力學原理，被告機車肇事後之位置應在肇事地
    點之前，即應在肇事地點之南方（自訴人稱被告由北向南逆向而行），然被告機
   車肇事後位置在現場散落物及血跡之北方機車道上，離血跡尚有三點三公尺之遠
    ，此有道路交通事故調查報告表在卷可按，故被告機車於肇事當時自不可能係由
    北向南逆向而行，可能一之情形並非合理。反之，依前揭可能性二之肇事情況，
    自訴人車輛於北上車道往南行駛中撞及被告機車，故肇事後車輛位置在肇事地點
    之南，而被告機車由南向北順向而行，突遭自訴人車輛撞擊，故機車位置在肇事
    地點北向，與現場資料相符，堪信屬實。是本案應係自訴人車輛因故侵入北上車
    道後，因車速過快已偏至北上車道之機車道，而自訴人欲將車輛駛回快車道上時
    ，左側車身迎面撞上由南向北順向行駛於機車道上被告之機車，事出突然，被告
    機車乃不及反應，故自訴人應負本件車禍之全部肇事責任，被告並無任何肇事原
    因。況且本案經送鑑定，台灣省台南區車輛行車事故鑑定委員會及台灣省車輛行
    車事故覆議鑑定委員會均同此認定，有該二會鑑定意見書各一紙附卷足參，益徵
    被告確無過失肇事犯行。
五、綜上所陳，本件被告對車禍之發生並無過失，此外，亦查無其他積極證據足資證
    明被告對本案車禍之肇生有何應負之過失責任，被告被訴之犯嫌不能證明，揆諸
    首揭說明，自應對被告諭知無罪之判決。
據上論斷，應依刑事訴訟法第三百四十三條、第三百零一條第一項，判決如主文。
中    華    民    國      八十九      年      五      月      二十五    日
                                臺灣臺南地方法院交通法庭
                                    法  官    黃  光  進
右正本證明與原本無異。
如不服本判決，應於判決送達後十日內向本院提出上訴狀( 應附繕本 )。
                                    書記官    胡  美  娟
中    華    民    國      八十九      年      五      月                日


司法院資訊處製作；財團法人民間司法改革基金會備份。
